【裁判字號】    98,訴,1131
【裁判日期】    981130
【裁判案由】    強盜等
【裁判全文】
臺灣高雄地方法院刑事判決              98年度訴字第1131號
公  訴  人  臺灣高雄地方法院檢察署檢察官
被      告  乙○○
選任辯護人  李偉如律師
上列被告因強盜等案件，經檢察官提起公訴（98年度偵字第1169
8號），本院判決如下：
    主  文
乙○○犯不能安全駕駛動力交通工具罪，處拘役伍拾日，如易科
罰金，以新臺幣壹仟元折算壹日；又犯普通強盜罪，處有期徒刑
貳年柒月。
    事  實
一、乙○○於民國98年4 月12日下午6 時許，在高雄縣大寮鄉○
    ○路○路邊攤飲酒，明知服用酒類已處於不能安全駕駛之狀
    態者，不得駕駛動力交通工具，猶於同日晚間8 時許飲酒後
    ，已達不能安全駕駛之狀態，仍逕自駕駛車牌號碼DS-3061
    號自用小客車上路，沿高雄縣鳳山市○○路○○道由東往西
    方向行駛，於同日晚間8 時35分許，途經高雄縣鳳山市○○
    路21號前，因酒後駕駛能力減損，貿然駕車從慢車道變換至
    外側快車道，隨即因紅燈而停車，適甲○○所駕駛車牌號碼
    1428-WY 號自用小客車沿同路段外側快車道上行駛，因避煞
    不及追撞乙○○前開車輛，雙方隨即下車理論，發生互毆爭
    執，不慎雙雙跌倒翻滾在地，甲○○傷及左手無法動彈，乙
    ○○趁勢翻坐在甲○○上方，竟另起為自己不法所有之意圖
    ，並將甲○○之右手抓至其腳下夾住壓制後，猛力徒手毆打
    甲○○頭部7 至10下，使其受有頭部外傷併腦震盪及額頭撕
    裂傷2 處（各0.5 公分）、右眼眶周圍挫傷腫脹等傷害（傷
    害部分已撤回告訴，另經檢察官為不起訴處分），以此強暴
    方式至使甲○○不能抗拒，遂將手伸入甲○○牛仔褲前方口
    袋內，強行取走甲○○所有千元鈔票6 張、五百元鈔票1 張
    、百元鈔票5 至6 張，合計約新臺幣（下同）7,000 元，並
    以上開鈔票甩打甲○○臉頰，揶揄道：「開賓士的帶這些錢
    ，跟人家開什麼賓士」等語，旋將上開鈔票放入自己口袋而
    得手。嗣警據報到場處理，對乙○○施以呼氣酒精濃度測試
    ，測得其呼氣酒精濃度為每公升0.76毫克，而查悉上情。
二、案經高雄縣政府警察局鳳山分局報告臺灣高雄地方法院檢察
    署檢察官偵查起訴。
    理  由
壹、證據能力部分：
    按被告以外之人於審判外之言詞或書面陳述，除法律有規定
    者外，不得作為證據。又被告以外之人於審判外之陳述，雖
    不符前4 條之規定，而經當事人於審判程序同意作為證據，
    法院審酌該言詞陳述或書面陳述作成時之情況，認為適當者
    ，亦得為證據，刑事訴訟法第159 條第1 項、第159 條之5
    第1 項分別定有明文。查本案認定事實所引用之卷證資料，
    除原已符同法第159 條之1 至第159 條之4 規定、及法律另
    有規定等傳聞法則例外規定，而得作為證據外，其餘卷證資
    料，並無證據證明係公務員違背法定程序所取得，檢察官、
    被告及辯護人於審判程序中復均同意作為認定本件犯罪事實
    之證據，且本院審酌前揭陳述作成時之情況，並無違法取證
    之瑕疵，亦認以之作為證據為適當，是本件有關被告以外之
    人於審判外之言詞或書面陳述等供述證據，依前揭法條意旨
    ，自均得為證據。
貳、實體部分：
一、訊據被告固坦認於前揭時、地酒後駕車，惟矢口否認有何強
    盜犯行，辯稱：其無強盜故意，其拿取被害人甲○○的錢是
    為抵車損作為修車費用云云。經查：
（一）酒醉駕車部分：
      被告於前揭時、地，飲酒後仍駕駛前揭車輛一節，迭據被
      告於警詢、偵查及本院審理時坦承不諱（見偵卷第5 頁、
      本院審訴卷第16頁、本院卷第29頁），核與被害人指訴相
      符（見警卷第19頁、本院卷第18頁）。且被告經酒精呼氣
      檢測，顯示其吐氣所含酒精成分高達每公升0.76毫克情形
      ，有高雄縣政府警察局交通隊車禍處理小組酒精濃度呼氣
      測試報告1 紙在卷可稽（見警卷第28頁）。而被告於本院
      審理時供稱：其先走機車道，有車左轉，其就進入被害人
      的車道前，因為紅燈，前面車輛煞車等語（見本院卷第30
      頁），酌以被告駕駛前揭車輛，係屬快車，一般正常人除
      欲停靠路邊、轉彎外，為利行駛便利、快速，均行駛於快
      車道上，而被告無他由卻駕駛快車行駛於慢車道上，足見
      其正確駕駛之判斷能力已有減損，其又無視快車道上行駛
      中車輛可否閃避，旋駕車貿然自慢車道上切入快車道上，
      致被害人避煞不及發生碰撞各節以觀，足見被告當時確已
      因酒精而使其正確駕駛之判斷能力受影響，益徵其當時確
      已達不能安全駕駛動力交通工具之程度甚明，則被告前揭
      自白與事實相符，堪信屬實，上揭事實，洵堪認定。
（二）強盜部分：
    1.被告於前揭時、地駕駛前揭車輛，貿然駕車從慢車道變換
      至外側快車道，隨即因紅燈而停車，適被害人駕駛前揭車
      輛沿同路段外側快車道上行駛，因避煞不及追撞被告前開
      車輛，雙方隨即下車理論，發生互毆爭執，不慎雙雙跌倒
      翻滾在地，被害人傷及左手無法動彈，被告趁勢翻坐在被
      害人上方，且將被害人之右手抓至其腳下夾住，並徒手毆
      打被害人頭部7 至10下，使其受有頭部外傷併腦震盪及額
      頭撕裂傷2 處（各0.5 公分）、右眼眶周圍挫傷腫脹等傷
      害，逕將手伸入被害人牛仔褲前方口袋內，取走被害人所
      有千元鈔票6 張、五百元鈔票1 張、百元鈔票5 至6 張，
      合計約7,000 元，並以上開鈔票甩打被害人臉頰，揶揄道
      ：「開賓士的帶這些錢，跟人家開什麼賓士」等語，旋將
      上開鈔票放入自己口袋一節，迭據被害人於警詢、偵訊及
      本院審理時指訴綦詳（見警卷第12、16、19、20頁、偵卷
      第13、14頁、本院卷第16至18頁），而證人即查獲員警張
      金桂於偵訊時證稱：其到802 醫院作被害人筆錄時，告訴
      人有提到他被搶等語（見偵卷第15頁）、證人即查獲員警
      白文欽於偵訊時證稱：其到本件車禍現場，被害人當場躺
      在地上時即向其稱，他的錢為被告拿走等語（見偵卷第26
      頁）、而證人即查獲員警洪大仁亦證稱：當時被害人陳述
      被告有打他，並從他身上拿走錢，現場有聽到被告喃喃自
      語，用臺語說「開賓士車，身上帶幾千元」等語（見偵卷
      第27頁），而被告於警詢時供稱：其有說「你開賓士車比
      較囂張是不是」，拿錢朝告訴人臉上丟擲，其放開被害人
      後就將錢撿取，其在現場將被害人壓制在地上等語（見警
      卷第10頁）、於偵訊時供稱：其可以確定被害人頭部及右
      眼的傷是其造成的，其有壓制被害人在地上，有拿錢甩被
      害人，甩完後就收入其口袋等語（見偵卷第6 頁）、於本
      院行準備程序時即坦認稱：互毆後，其有一度坐在被害人
      身體上方，並從他口袋拿取鈔票，鈔票有千元、百元，張
      數不能確定，其有用那些鈔票甩被害人，並把鈔票撿回來
      放入自己口袋，其有徒手壓制被害人的手等語（見本院審
      訴卷第16至17頁）。此外，並有扣押物品目錄表、贓物認
      領保管單、道路交通事故現場圖、A3類道路交通事故調查
      報告表、國軍高雄總醫院附設民眾診療服務處診斷證明書
      各1 紙、查獲金錢照片2 張、車損照片5 張在卷可參（見
      警卷第23、25、27、30、31頁、第33至36頁），足認被告
      於前揭時、地，以身體、腳壓制住被害人之身體、手、並
      猛力毆打被害人致其受有腦震盪等傷害，以此強暴之手段
      至使被害人不能抗拒後，強取告訴人前揭現金甚明。
   2.具為己不法所有意圖：
     從被告翻坐在被害人上方，且將被害人之右手抓至其腳下
     夾住，並徒手毆打被害人頭部7 至10下，使其受有頭部外
     傷併腦震盪、額頭撕裂傷、右眼眶周圍挫傷腫脹等傷害等
     情以觀，足見被告拿取被害人前揭財物之手段，下手猛烈
     、殘暴，難認適法。又被告於警詢時供稱：撞擊點在其自
     小客車車尾，有無受損其目前不知道等語（見警卷第8 頁
     ），足見被告案發初時，並不知其車輛有無受損，則被告
     既不知悉車子有無受損，豈會拿取被害人財物時，有以財
     物抵車損之意思？況被告於本院審理時亦供稱：「（你在
     拿被害人口袋裡的錢是有多少就拿多少，還是要拿賠償金
     額？）我當時很火大，沒想那麼多，就拿錢往他臉上丟」
     等語（見本院卷第30頁），足認被告斯時拿取被害人財物
     ，並無抵債之意思甚明，益徵被告拿取被害人前揭財物，
     確具不法所有意圖無訛。是被告事後於本院行準備程序時
     辯稱：其當時係想到其有車損，其又係遭追撞一方，故拿
     鈔票來抵云云，顯係事後畏罪飾卸之詞，委無足採。
   3.雖被害人證述其遭強取之金額，有前後供述不一之情，惟
     被害人原未細算其持有現金多寡，而無法正確陳明，又突
     遭毆擊頭部致腦震盪等傷，而記憶不清，尚符常情，惟其
     主要證述遭被告強盜之情節、時間、地點、手段、被告揶
     揄之詞，均證述一致無牴，且與被告素不相識，彼此間原
     無怨懟仇隙糾紛，業據被害人陳明在卷（見警卷第16頁）
     ，並為被告所不爭執（見警卷第8 頁），當無甘冒偽證刑
     責來誣攀被告之理，且互核被告供述及證人張金桂、白文
     欽及洪大仁前揭證述亦若合符節，是其前揭證述實屬信而
     有徵，堪以採信。況被告前於警詢時供稱：其未拿告訴人
     的錢，是拿自己身上的錢朝被害人臉上丟擲云云（見警卷
     第9至10 頁），於本院行準備程序時則改稱：其有從他口
     袋拿取鈔票，鈔票有千元、百元，張數不能確定，但拿鈔
     票是想說當時有車損，因其係遭追撞一方，就拿鈔票來抵
     云云（見本院審訴卷第16至17頁），前後供述互有齟齬，
     有悖常情，自難盡信，是被告前揭所辯，顯係臨訟避重就
     輕之詞，自不足採。
   4.至辯護人雖辯稱：案發當天被告有喝酒，較不理性，無強
     盜犯意等語，而被害人亦於本院審理時證稱：被告當天有
     喝酒搖搖晃晃等語，惟被告於本院審理時亦供稱：工作上
     有人約，就會去喝酒等語（見本院卷第28頁），足見被告
     係常飲酒之人，酒精耐受性即較一般不飲酒者高，自非可
     以其酒測值高達每公升0.76毫克之情，率認其精神狀態即
     有耗損。復細繹被告對於本案發生之主要經過事實，均能
     適切闡述，足見案發時被告意識清楚，自能辨識其行為違
     法性、及依其辨識而行為，而無精神障礙或心智缺陷等情
     ，是難為有利被告之認定。
（三）綜上所述，本件事證明確，被告不能安全駕駛動力交通工
      具、強盜犯行，洵堪認定，均應予依法論科。
二、論罪科刑部分
（一）酌以被告身高191 公分、體重80幾公斤（見偵卷第26頁）
      ，身形高大壯碩，相較被害人身高169 公分、體重63公斤
      （見本院卷第20頁），身形瘦弱，案發當時被告卻以其壯
      碩身軀，壓坐在瘦弱之被害人身上，並將被害人之手用腳
      夾住，被害人已難抵抗，況被告更徒手毆打被害人頭部致
      腦震盪、撕裂傷等傷勢，益見被害人斯時確已達不能抗拒
      之程度無疑。
（二）核被告所為，係犯刑法第185 條之3 之不能安全駕駛動力
      交通工具罪及刑法第328 條第1 項之普通強盜罪。至被告
      以身體壓制住被害人身體、手之妨害自由部分，即係實施
      強暴行為，應包括於強盜犯行以內，不另論罪（最高法院
      24年度上字第4407號判例意旨參照）。被告所犯上開2 罪
      ，犯意各別，行為互殊，應予分論併罰。
（三）被告前無任何科刑紀錄，有臺灣高等法院被告前案紀錄表
      1 份在卷可參，素行良好，家中經濟困窘，目前從事貨櫃
      車臨時司機，薪資不固定，且負債中，業據被告自承在卷
      （見警卷第10頁），且家中亦有2 位小孩端賴扶養一情，
      並據被害人結證在卷（見本院卷第17頁），且本件犯罪後
      傷害部分已與被害人達成和解，有和解書影本1 份在卷可
      憑（見偵卷第37頁），已獲得被害人宥恕，酌以本件被告
      因飲酒後，較不理性，一時失慮誤觸刑罰重典，依被告犯
      罪情狀觀之，情節尚非重大，以其所犯刑法第328 條第1
      項之普通強盜罪之法定本刑為5 年以上有期徒刑，與其犯
      罪情節相較，實屬法重情輕，客觀上足以引起一般之同情
      ，顯有堪予憫恕之處，本院認縱處以法定最低刑度猶嫌過
      重，爰依刑法第59條之規定，酌量減輕其刑。爰審酌被告
      於服用酒類不能安全駕駛之情形下，貿然駕駛車輛上路，
      危及道路交通安全，且乏尊重其他用路人生命、財產安全
      之觀念，又正值青壯年，不思以正途牟利，僅因一時車禍
      細故糾紛，因被害人率先出手推打，業據被害人陳明在卷
      （見本院卷第16頁），即率爾暴力相向，藉勢萌生強盜犯
      意，盜取他人財物，實不足取，惟念其犯罪後坦承大部分
      犯行，犯後態度尚佳、犯罪時所受之刺激、手段等一切情
      狀，各量處如主文所示之刑，並就拘役部分，定其易科罰
      金之折算標準，以資懲儆。末按扣案千元鈔票6 張、五百
      元鈔票1 張、百元鈔票14張，為被害人所有，並經其領回
      ，有贓物認領保管單1 紙附卷可參（見警卷第25頁），非
      被告所有，自不予宣告沒收，併此敘明。
據上論斷，應依刑事訴訟法第299 條第1 項前段，刑法第185 條
之3 、第328 條第1 項、第59條、第41條第1 項前段、第51條第
10款，刑法施行法第1 條之1 ，判決如主文。
本案經檢察官丙○○到庭執行職務。
中    華    民    國    98    年    11    月    30    日
                    刑事第九庭  審判長法  官 鄭詠仁
                                      法  官 黃沛文
                                      法  官 謝枚霏
以上正本證明與原本無異。
如不服本判決應於收受送達後10日內向本院提出上訴書狀，並應
敘述具體理由；如未敘述上訴理由者，應於上訴期間屆滿後20日
內向本院補提理由書（均須按他造當事人之人數附繕本）「切勿
逕送上級法院」。
中    華    民    國    98    年    11    月    30    日
                                      書記官 楊馥如
附錄本判決論罪之法條：
刑法第185條之3
服用毒品、麻醉藥品、酒類或其他相類之物，不能安全駕駛動力
交通工具而駕駛者，處 1 年以下有期徒刑、拘役或科或併科
15 萬元以下罰金。
刑法第328條第1項
（普通強盜罪）
意圖為自己或第三人不法之所有，以強暴、脅迫、藥劑、催眠術
或他法，至使不能抗拒，而取他人之物或使其交付者，為強盜罪
，處 5 年以上有期徒刑。

司法院資訊處製作；財團法人民間司法改革基金會備份。
